【裁判字號】    99,交聲,183
【裁判日期】    990223
【裁判案由】    違反道路交通管理處罰條例聲明異議
【裁判全文】
臺灣臺北地方法院交通事件裁定         99年度交聲字第183號
原處分機關  臺北市交通事件裁決所
異  議  人  甲○○
上列受處分人因違反道路交通管理處罰條例案件，對於臺北市交
通事件裁決所98年12月9日所為之處分（原處分案號：北市裁催
字第22-1AD139476號），聲明異議，本院裁定如下：
    主  文
原處分撤銷。
甲○○不罰。
    理  由
一、原處分意旨略以：異議人即受處分人甲○○（下稱受處分人
    ）所有之車牌號碼RIR-249號輕型機車，於民國97年4月9日
    上午11時13分許，違規停放在臺北市○○街設有禁止停車標
    線（黃線）之處所，經原舉發機關臺北市停車管理工程處依
    道路交通管理處罰條例第56條第1項第4款規定，逕行製單（
    北市交停字第1AD139476號）舉發，嗣經原處分機關臺北市
    交通事件裁決所於98年12月9日逕依道路交通管理處罰條例
    第56條第1項第4款及違反道路交通管理事件統一裁罰基準表
    規定，裁處受處分人罰鍰新臺幣1,200元。
二、異議意旨略以：車牌號碼RIR-249號輕型機車固係受處分人
    所有，惟因於95年4月26日失竊，受處分人於95年10月4日至
    臺北市政府警察局萬華分局莒光派出所報案協尋，復因該車
    已老舊又失竊，受處分人於95年11月7日至臺北市監理處辦
    理車輛失竊註銷牌照。嗣該車雖已於96年6月9日尋獲，受處
    分人因已辦理車輛失竊註銷在案，當下煩請派出所應許，將
    該車以廢棄物代為處理之。本件舉發違規時間為97年4月9日
    ，該車已非受處分人所有，為此聲明異議等語。
三、按處理違反道路交通管理事件，有關文書送達之程序，準用
    行政程序法送達之規定，違反道路交通管理事件統一裁罰基
    準及處理細則第5條定有明文。又「送達，於應受送達人之
    住居所、事務所或營業所為之。但在行政機關辦公處所或他
    處會晤應受送達人時，得於會晤處所為之（第1項）。對於
    機關、法人、非法人之團體之代表人或管理人為送達者，應
    向其機關所在地、事務所或營業所行之。但必要時亦得於會
    晤之處所或其住居所行之（第2項）。」；「於應送達處所
    不獲會晤應受送達人時，得將文書付與有辨別事理能力之同
    居人、受僱人或應送達處所之接收郵件人員」；再「送達不
    能依前2條規定為之者，得將文書寄存送達地之地方自治或
    警察機關，並作送達通知書2份，1份黏貼於應受送達人住居
    所、事務所、營業所或其就業處所門首，另1份交由鄰居轉
    交或置於該送達處所信箱或其他適當位置，以為送達。前項
    情形，由郵政機關為送達者，得將文書寄存於送達地之郵政
    機關。寄存機關自收受寄存文書之日起，應保存3個月」，
    行政程序法第72條第1項、第2項、第73條第1項、第74條分
    別定有明文。而書面之行政處分，自送達相對人起，依送達
    之內容對其發生效力，行政程序法第110條第1項亦定有明文
    。次按對於違反道路交通管理處罰條例之行為人，未依規定
    期限自動繳納罰鍰或到案聽候裁決，處罰機關固得依違反道
    路交通管理事件統一裁罰基準及處理細則第44條第1項規定
    及基準表，對行為人逕行裁決。惟該條項規定仍必以行為人
    經合法收受舉發通知單後，無正當理由未依該舉發通知單上
    所載應到案日期為罰鍰之繳納或到案聽候裁決時，方有適用
    。易言之，如行為人未能合法收受舉發通知單之送達，即難
    認處罰機關可對行為人為逕行裁決。
四、經查，受處分人所有之車牌號碼RIR-249號輕型機車於97年4
    月9日上午11時13分許，違規停放在臺北市○○街劃有黃線
    之路段，而有在設有禁止停車標線處所停車之違規，經原舉
    發機關於97年4月11日，依道路交通管理處罰條例第56條第1
    項第4款規定，逕行製單舉發，而上開舉發通知單係寄交至
    「臺北市○○區○○路28號5樓」，因未獲會晤受處分人本
    人，亦無受領文書之同居人，或應受送達處所接收郵件人員
    ，而將該舉發通知單於97年4月29日寄存送達於臺北青年郵
    局等情，固有上開舉發違反道路交通管理事件通知單、送達
    證書及信封影本各1件在卷可憑。惟查，受處分人於97年1月
    30日即將其戶籍所在地自臺北市○○區○○路38號5樓遷至
    臺北市○○區○○路2段309巷45號3樓，有本院依職權函查
    之受處分人個人基本資料查詢結果、遷徒紀錄資料查詢結果
    在卷可稽，參以依上開舉發通知單信封影本所示，郵務人員
    曾於97年4月15日、同年月16日兩度投遞於臺北市○○區○
    ○路28號5樓，因「不應」，而於97年4月29日將該舉發通知
    單寄存送達於臺北青年郵局等情，堪認受處分人於97年1月
    30日即已遷出臺北市○○區○○路38號5樓，且其戶籍自97
    年1月30日起即已登記設於臺北市○○區○○路2段309巷45
    號3樓，而原舉發機關之舉發通知單並未對受處分人住居所
    為送達，所為之寄存送達即難認合法，是原舉發機關並未合
    法送達該件舉發通知單予受處分人，原處分機關依法自無得
    逕予裁罰。
五、再按「違反本條例之行為，自行為成立之日起；行為有連續
    或繼續之狀態者，自行為終了之日起，逾3個月不得舉發。
    」道路交通管理處罰條例第90條前段規定甚明。送達為舉發
    之必要程序，舉發程序是否完成，仍應以舉發之意思表示送
    達於受處分人為要件。本件受處分人因並未合法收受前開舉
    發通知單，迄至98年12月18日，始收受原處分機關之裁決書
    後，始知悉其所有之RIR-249號輕型機車於上開時間、地點
    被舉發交通違規行為，然其所有上開車輛於上開時地違規停
    放在設有禁止停車標線處所之違規行為，自行為成立之日（
    97年4月9日）時起算，顯已逾3個月甚久，原舉發機關已無
    從再行舉發。
六、綜上，就受處分人所有之RIR-249號輕型機車於上揭時、地
    ，在設有禁止停車標線之處所停車，而違反道路交通管理處
    罰條例第56條第1項第4款規定部分，既未經合法舉發，原處
    分機關卻逕行裁處受處分人行政罰鍰，容有未洽，原處分機
    關未察，遽對受處分人依道路交通管理處罰條例第56條第1
    項第4款規定加以裁罰，即難認為允當，應認受處分人之異
    議為有理由，自應由本院將原處分撤銷，並另為受處分人不
    罰之諭知，以資適法。
六、依道路交通案件處理辦法第20條，裁定如主文。
中    華    民    國    99    年    2     月    23    日
                              交通法庭法  官  陳慧萍
以上正本證明與原本無異
如不服本裁定應於送達後5日內向本院提出抗告狀
                                      書記官  黃慧怡
中    華    民    國    99    年    2     月    23    日

司法院資訊處製作；財團法人民間司法改革基金會備份。
